臺灣高等法院刑事判決　　　　　　　　　　　　　　九十一年度上重訴字第四八號
　　上　訴　人
　　即　被　告　甲○○　男　三.
　　選任辯護人　鍾永盛律師
右上訴人因違反毒品危害防制條例案件，不服臺灣桃園地方法院九十一年度重訴字第
二八號，中華民國九十一年九月二十四日第一審判決（起訴案號：臺灣桃園地方法院
檢察署九十年度偵字第七八一０號）提起上訴，本院判決如左：
    主  文
上訴駁回。
    事  實
一、甲○○明知海洛因係毒品危害防制條例管制之第一級毒品及行政院依懲治走私條
    例公告管制進出口之物品，司法機關查緝甚嚴，惟因本身施用海洛因，且為牟取
    暴利，竟意圖營利，基於運輸及私運屬於管制物品之第一級毒品海洛因進口販賣
    （有部分欲供已施用）之犯意，先於民國九十一年四月二十三日（起訴書誤為二
    十四日）十五時許，在福建省福州市（起訴書誤為閩江市）「閩江飯店」內，向
    一自稱「李勇」之年籍不詳成年大陸男子，以人民幣十三萬元之代價，販入第一
    級毒品海洛因一大包後，於同月二十五日下午，將上開海洛因藏於其所有西裝外
    套之內襯中並置放於行李箱內隨機託運，先由福建省福州市搭機飛往香港，再由
    香港搭乘中華航空公司編號ＣＩ－六一四號班機飛抵入境桃園中正機場，於同日
    晚間九時十分許將上開屬管制物品之第一級毒品海洛因運輸及私運進口我國境內
    ，嗣於中正機場第一航廈入境海關檢查室十六號檯查驗時為警當場查獲，進而扣
    得甲○○所有隨機託運之行李中（行李號碼：0000000000號）所藏前
    開海洛因一大包（淨重八百零二點二０公克，包裝重二十八點四三公克，純度百
    分之三十四點二四）及西裝外套乙件。
二、案經內政部警政署航空警察局移送臺灣桃園地方法院檢察署檢察官偵查起訴。
    理  由
一、認定犯罪事實所憑之證據及理由
（一）被告甲○○對於右揭自大陸福建省福州市運輸及私運管制物品第一級毒品海洛
      因入境我國中正機場而為警查獲等事實均坦承不諱，並於警詢中供承：有部分
      是要自己吸，有部分要賣的等語。
（二）法務部調查局九十一年五月二十日調科壹字第 080005317號鑑定通知書（見九
      十一年度毒偵字第一０四四號卷第三八頁）：鑑定通知書上檢驗結果為含第一
      級第６項毒品海洛因成分，淨重八百零二點二０公克（包裝重二十八點四三公
      克），純度百分之三十四點二四，純質淨重為二百七十四點六七公克，可證扣
      案被告所攜帶入境之一大包白色粉末確為第一級毒品海洛因無疑。
（三）內政部警政署入出境管理局九十一年七月二十二日境信昌字第０九一００四八
      五四六號函所檢附被告出入境紀錄表一份（見原審卷第三六頁）：記載被告最
      近一次出入境時間為九十一年四月二十二日出境、同年月二十五日入境。可知
      被告所供其於二十三日在大陸向「李勇」購買扣案海洛因，並於二十五日攜帶
      入境等語，應非子虛。
（四）照片六張及行李託運條影本一件（見九十一年度偵字第七九六七號卷第九至十
      一頁、第十六頁）：照片上所顯示之外套及一大包海洛因即為被告藏放海洛因
      之處，被告並以隨機托運之方式將之運輸入境，凡此均與被告自白相符。
二、對於被告辯解之判斷：
（一）被告否認有何販賣第一級毒品海洛因之犯意，辯稱：運輸毒品只是為了供自己
      施用而已，且扣案之海洛因純度甚低，也不可能用來販賣云云。
（二）本院查，被告於原審及本院調查中均不否認曾於警詢中供述扣案之海洛因一部
      份是要自己施用的，一部份是要用來賣的等語，僅辯稱：初始我是說要自己施
      用的，但警方不相信，要我合作，我才會如此說云云。核與證人即查獲員警徐
      順利於原審中證稱：「被告當時說是要自己吸，但我們質疑他一個人怎麼可能
      吸的完，他就說如果可以，也想要賣給別人」等語相符（見原審卷第四二頁）
      。而被告之警詢之錄音帶經本院當庭勘驗結果，筆錄內容與錄音帶內容大致相
      符，有關攜帶海洛因入境之目的為何部分，被告初稱：要自己吸，警察質疑：
      這麼多？並小聲與被告溝通後，警察再詢問是否有部分要自己吸，有部分要賣
      的，被告答稱：欸或嗯（肯定的語氣）（見本院卷九十一年十一月二十二日、
      二十五日勘驗筆錄）。由勘驗筆錄內容可知，被告於警詢中關於意圖販賣而購
      入海洛因部分之自白，並無出於遭強暴、脅迫、利誘、詐欺、違法羈押或其他
      不正方法而取得之情形，應可採為證據。
（三）次查，被告於警詢中稱，其施用海洛因之方式是摻入香菸內吸食。而「人體若
      以海洛因摻於香菸內吸食代替注射，且已有癮，以較寬之標準衡量，每日消耗
      量，亦不應超過 400mg（即０‧四公克）」，有法務部調查局第六處八十三年
      八月三日（83）發技（一）字第1310號函在卷可稽，又被告在此之前未曾因施
      用毒品案件經法院裁定送觀察勒戒或判刑確定，亦有本院被告全國前案紀錄表
      足參；被告復稱是從九十年三月間開始施用毒品等語。亦即被告施用毒品之時
      間大約一年有餘，則縱使以上開函文中較寬之標準計算，並以扣案海洛因純質
      淨重二百七十四點六七公克為基準，被告即使每天吸食最大量，扣案海洛因尚
      可供被告施用六百八十六天，若以淨重八百０二點二０公克計算，可供被告施
      用之時間更可達數年之久。被告辯稱所運輸之海洛因僅係供自己施用，且所扣
      案之量大約三至五個月即可施用完等詞，即不可採。
（四）再者，被告自承係水電工，並稱﹕每月薪水約五至六萬元，此次前往大陸購買
      海洛因花了人民幣十三萬元，折合新台幣約五十幾萬元，是賣掉車子所得的錢
      等語（見本院九十一年十一月十一日筆錄第四頁）。則以被告之經濟狀況尚須
      賣車以供前往大陸之旅費及購買毒品之用以觀，若僅供己施用，未有販售牟利
      之意圖，縱價錢稍高，大可在國內購買，何需一次花費大筆金錢，並冒隨時被
      查獲被科重刑之危險攜帶大量的海洛因回國？況被告稱：因為其有女友在大陸
      ，所以會經常往返兩岸等語。若屬無訛，被告既經常往返兩岸，更無超過其經
      濟能力之範圍一次大量買海洛因回臺灣之必要。益徵被告所言僅供己施用云云
      ，不足採信。
（五）另按海洛因為毒品危害防制條例第二條第一項第一款所稱之第一級毒品，並為
      行政院依據懲治走私條例第二條第四項授權公告之「懲治走私條例公告管制物
      品項目及其數額」甲項管制進出口物品第四款所列之毒品。查扣案海洛因之純
      度雖僅為百分之三十四點二四，然其內含第一級第６項毒品海洛因成分卻係不
      爭之事實，有上開鑑定通知書足佐，不問其純度如何，終屬上開規定所規範之
      毒品及管制物品，純度之高低僅關品質好壞，尚不影響其物體之本質，被告執
      此辯稱，純度太低，沒有人會買云云亦係卸責之詞，不可採信。
（六）綜上所述，以被告經濟狀況，甘冒遭查獲嚴罰之風險，一次購入相當大量之海
      洛因，足證其販入扣案海洛因之時，主觀上應確實有部分要供販賣以營利之意
      圖無誤。本件事證明確，被告犯行已堪認定，應依法論科。
三、上訴駁回之理由：
（一）按毒品危害防制條例第四條第一項所謂販賣行為，不以販入後復行賣出為必要
      ，祇要以營利意思之為目的，而有販入或賣出二者其一之行為，即足構成；行
      為人持有第一級毒品，倘以主觀上營利售賣意圖而販入第一級毒品，其雖未及
      賣出，仍應論以販賣第一級毒品罪既遂罪責。本件被告意圖營利而販入第一級
      毒品毒品海洛因，雖未及賣出即被查獲，揆之前揭說明，仍與毒品危害防制條
      例第四條第一項之販賣第一級毒品罪之構成要件相當。核被告本案所為係犯毒
      品危害防制條例第四條第一項運輸、販賣第一級毒品罪、修正前懲治走私條例
      第二條第一項私運管制物品進口逾公告數額罪（被告行為後，懲治走私條例第
      二條第一項罪已經修正，經總統於九十一年六月二十六日公布施行，自同年月
      二十八日起生效，比較修正前、後該條項之法定刑，修正後之規定為「七年以
      下有期徒刑，得併科新臺幣三百萬元以下罰金。」，較諸修正前之「七年以下
      有期徒刑，得併科新臺幣二十萬元以下罰金。」，以修正前之規定對被告有利
      ，自應適用修正前之規定）。被告販入後及運輸前後持有第一級毒品之低度行
      為，分別為販賣及運輸第一級毒品之高度行為所吸收，不另論罪，又被告以一
      運輸行為同時犯運輸第一級毒品罪及私運管制物品進口逾公告數額罪，為想像
      競合犯，應依刑法第五十五條規定從一重之運輸第一級毒品罪處斷，而被告為
      販賣而運輸海洛因，其終極之目的係在販賣第一級毒品，是其所犯上開二罪間
      有方法、目的之牽連犯關係，亦應依刑法第五十五條規定，從情節較重之販賣
      （運輸之目的在販賣，且販賣予他人實質上影響他人之身心健康，販賣情節自
      屬較重）第一級毒品罪處斷。公訴人雖未就被告意圖營利而販入毒品海洛因之
      犯行起訴，惟此部分之犯行與已起訴之運輸及私運管制物品毒品海洛因進口犯
      行，有牽連犯之裁判上一罪關係，為起訴效力所及，依審判不可分之原則，本
      院自得併予審理。
（二）原審經詳查後，比較修正前後之懲治走私條例，並依審判不可分之原則，就公
      訴人未起訴之被告意圖營利而販入第一級毒品部分併予審理，認被告犯行明確
      ，適用毒品危害防制條例第四條第一項、第十八條第一項前段、第十九條第一
      項、修正前懲治走私條例第二條第一項、第十一條、刑法第二條第一項但書、
      第十一條前段、第五十五條、第三十七條第一項之規定，並審酌被告為圖一己
      私利，竟將海洛因運入我國境內，數量重達八百餘公克，一旦流入市面，顯足
      以嚴重危及國人健康與社會治安，毒害甚鉅，及其事後雖否認有意販賣，惟亦
      表示後悔態度愷切等一切情狀，量處無期徒刑，併宣告褫奪公權終身；就扣案
      海洛因一包（淨重八百０二點二０公克）依毒品危害防制條例第十八條第一項
      前段規定予以宣告沒收銷燬之，西裝外套一件則依同條例第十九條第一項規定
      宣告沒收。本院認除原審判決事實欄一第四行被告販入海洛因之時間「九十一
      年四月二十四日（起訴書誤為二十三日）」應更正為「九十一年四月二十三日
      （起訴書誤載為二十四日）」外，其餘認事用法均無違誤，量刑亦稱妥適。被
      告上訴意旨仍執前詞，否認有販賣之意圖，而指摘原判決不當，請求本院將原
      判決撤銷改判，洵無理由，應予駁回。
四、適用之法條：刑事訴訟法第三百六十八條。
本案經檢察官鍾鳳玲到庭執行職務。
中      華      民      國      九十一    年      十二    月    十六    日
                              台灣高等法院刑事第七庭
                                  審判長法  官  吳啟  民
                                        法  官  施  俊  堯
                                        法  官  林  瑞  斌
右正本證明與原本無異。
如不服本判決應於收受送達後十日內向本院提出上訴書狀，其未敘述上訴之理由者並
得於提起上訴後十日內向本院補提理由書（均須按他造當事人之人數附繕本）
                                        書記官  丁  淑  蘭
中    華    民    國    九十一    年       十二     月       十六       日
附錄本案論罪科刑法條全文：
毒品危害防制條例第四條第一項：
製造、運輸、販賣第一級毒品者，處死刑或無期徒刑；處無期徒刑者，得併科新台幣
一千萬元以下罰金。
修正前懲治走私條例第二條第一項：
私運管制物品進口﹑出口逾公告數額者，處七年以下有期徒刑，得併科新台幣二十萬
元以下罰金。
